臺灣臺中地方法院民事判決　96年度再易字第4號
再審原告　　甲○○
再審被告　　漢銘醫院
法定代理人　乙○○
上列當事人間債務人異議事件，再審原告對於中華民國95年12月
22 日本院95年度簡上字第89號確定判決提起再審之訴，本院判
決如下：
    主    文
再審之訴駁回。
再審訴訟費用由再審原告負擔。
    事實及理由
一、再審意旨略以：
  (一)原確定判決取捨證據嚴重偏頗，僅採信再審被告所提之會議
    紀錄、人數統計表等證據，卻對於再審原告針對一審悖離事
    實之判決理由，提出之各種人證、事證、物證，完全未見引
    用，以致其判決理由對照上開證據顯出處處矛盾，判決理由
    疑點重重，令人難以信服，本案之各項爭議皆能由再審原告
    所提供之人證、事證、物證得到合理之解釋，否則即與證據
    互相矛盾，故依民事訴訟法第496條第1項第2款規定對該確
    定判決提出再審之訴。
  (二)原確定判決理由認有關將部分復健場所遷至一樓及地下一樓
    之舉應在會議之前早已決定等語，原確定判決既揣測搬遷之
    事應在系爭會議之前早已決定，即有必要斟酌前次院務會議
    紀錄以釐清事實；再審原告為證明一樓場地太過狹小無法治
    療中風病人所向中央健康保險局中區分局 (下稱健保局中區
    分局)反映該醫院一樓場地無法正常治療中風病人，涉嫌虛
    報、詐欺而遭健保局訪查並受到違約記點之處分，有健保局
    中區分局95年6月29日健保中費二字第0950061296號函為證
    ；而再審被告強迫再審原告一定要配合醫院搬遷場地，並規
    定中風病人治療場地由9樓164平方公尺搬到1樓58.78平方公
    尺時，復健科林炯郁醫師立即以場地狹小無法完成眾多中風
    病人之治療，而表達辭意，證明再審原告絕對不可能同意搬
    遷場地，為預防林炯郁醫師隨時有可能堅持辭職，當時就曾
    投稿復健醫學會會訊誠徵復健科醫師預作準備，足見林炯郁
    醫師當時的確因場地太小而提出口頭請辭，再審原告豈有同
    意搬遷場地之理？更何況再審原告尚認彰化地政機關勘測面
    積尚有不實，因測量當時再審原告並未在場，測量人員與再
    審被告可能為舊識，且再審原告自行測量，實際面積應小於
    47.25平方公尺，影響復健治療業務甚鉅，爰亦懇請鈞院能
    惠予重新測量，以符真實；故依民事訴訟法第496條第1項第
    13款規定，對原確定判決提起再審之訴。
  (三)再審被告於民國92年4月間所發之存證信函已自承兩造之合
    作關係業於92年2月份結束，且再審被告自92年3月即另與新
    醫師合作，何來至96年9月30日止之損害？且再審被告之會
    議紀錄僅能反映出再審被告單方面之決定與指示，不能作為
    再審原告同意搬遷的證據，反觀再審原告所提出不同意搬遷
    的證據有再審被告撤回、隱匿不報之公文，復有再審被告自
    行提出之一樓替代場地平面圖，並有證人林炯郁醫師及施惠
    玲之證詞，及因應林炯郁醫師辭職而投稿復健醫學會會訊，
    對於再審原告所提合理合情且再審被告亦從未否認的人證、
    事證、物證完全漏未斟酌視而不見，卻無限放大、想像、延
    伸該會議記錄的證據效果，令人無法理解與信服；且因搬遷
    後再審被告又違反承諾，拒絕改善場地，再審原告始被迫結
    束合作關係並提出損害賠償訴訟；再審原告所提搬遷場地導
    致復健科不能營運、工作不能完成的證據有：漢銘醫院復健
    治療診療項目申報表總整理、漢銘醫院復健治療計價代碼申
    報統計表、復健醫學會回函、物理治療學會回函、職能治療
    學會回函、漢銘醫院撤回未報公文、證人林炯郁醫師及施惠
    玲證詞等，皆為客觀、具體、真實的證據，然未見二審判決
    引用，只要採認上開證據之一，即可發現復健科根本無法正
    常營運，工作更不可能完成；根據兩造合約，漢銘醫院復健
    科由再審原告承攬外包及管理，並自行聘任醫師、復健科治
    療師及助理人員，再審被告既無權聘任上述人員，亦無權干
    涉再審原告解聘上述人員，因再審被告強迫搬遷場地後，再
    審原告不得不選擇結束業務，故通知所有工作人員自92年2
    月1日起停止上班，員工依規定轉介至再審原告承攬之台中
    市台新醫院復健科工作，故依合約規定復健科理應自92年2
    月1日起停止所有業務，且若因此而解約及造成業務中斷，
    則再審原告始有違約責任，然再審被告從未反對解約，亦從
    未催告繼續履約，並因新合作醫院於92年3月初到職，故決
    定留任、聘僱林炯郁醫師至92年2月28日，其他人員亦全部
    被無限期留任，可證再審被告同意雙方自92年2月1日起結束
    合作關係 (否則再審被告無權聘用人員)，從而林炯郁醫師
    堅持於92年2月15日離職應與再審原告無關，再審被告雖說
    不同意兩造合約於92年2月1日結束，卻於同年3月3日突然同
    意結束，顯無道理，二審判決對上述合約約定及林炯郁醫師
    辭職並結束僱傭關係顯然漏未斟酌；再審被告未依約於9樓
    提供164平方公尺場地已明顯違約，其未履行契約約定協力
    義務，已確然無疑，二審判決就此部分顯足影響於判決之重
    要證物漏未斟酌，故依民事訴訟法第497條規定對該確定判
    決提出再審之訴。並聲明：(1)原確定判決廢棄；(2)再審及前
    審訴訟費用均由再審被告負擔。
二、再審被告方面：本件不經言詞辯論而為判決，未通知再審被
    告，故無再審被告之任何聲明及陳述。
三、本院之判斷：
  (一)按判決理由與主文顯有矛盾者，得以再審之訴對於確定終局
    判決聲明不服，民事訴訟法第496條第1項第2款定有明文。
    所謂判決理由與主文顯有矛盾，係指判決理由與主文之內容
    適得其反而言。判決理由與事實之記載不甚適合或判決理由
    不備，均屬判決違背法令問題，並非理由與主文矛盾，自不
    得為再審之事由（最高法院60年度裁字第87號判例可參）。
    再審原告主張原確定判決採信再審被告所提會議紀錄、人數
    統計表等證據，對再審原告所提之人證、事證完全未見引用
    ，以致判決理由對照此些證據顯出處處矛盾，判決理由疑點
    重重，令人難以信服，本案之各項爭議皆能由再審原告所提
    供之人證、事證、物證得到合理之解釋，否則即與證據互相
    矛盾，故依民事訴訟法第496條第1項第2款對該確定判決提
    出再審之訴云云。惟再審原告之上開主張係對原確定判決之
    證據取捨表示不服，或認判決理由不備，並非原確定判決理
    由與主文有何矛盾，揆諸前揭判例說明，再審原告之主張與
    民事訴訟法第496條第1項第2款規定之法定再審事由不符，
    故再審原告依民事訴訟法第496條第1項第2款之規定，提起
    本件再審之訴，即無理由。
  (二)再按當事人發現未經斟酌之證物或得使用該證物，如經斟酌
    可受較有利益之裁判者，得以再審之訴對於確定終局判決聲
    明不服，民事訴訟法第496條第1項第13款定有明文。所謂當
    事人發現未經斟酌之證物或得使用該證物者，係指該項證物
    在前訴訟程序中即已存在，而當事人不知其存在或不能予以
    使用，現始發現或得使用者而言，並以如經斟酌可受較有利
    益之裁判者為限。但在判決前如已主張其事由或已提出其證
    物者，則不得更據以提起再審之訴（最高法院62年度判字第
    579號判例可參）。
    (1)再審原告主張因再審被告提供之場地太過狹小，無法正常
      治療病人，遭中央健康保險局中區分局訪查並受違規紀點
      之處分，有中央健康保險局中區分局（下稱健保局）95年
      6月29日健保中費二字第0950061296號函為證，爰依民事
      訴訟法第496條第1項第13款之規定，提起本件再審之訴云
      云。經查，本院95年度簡上字第89號案件言詞辯論終結期
      日係95年12月1日，再審原告所提上開函文係健保局於95
      年6月29日發給再審原告，於本院95年度簡上字第89號訴
      訟程序中即已存在，再審原告既非不知該函文存在或不能
      予以使用，揆諸前揭判例說明，即非民事訴訟法第496條
      第1項第13款規定所指當事人發現未經斟酌之證物或得使
      用該證物者。又上開函文說明欄（二）記載「有關漢銘醫
      院（即再審被告）涉復健空間、設備不符全民健康保險醫
      事服務機構特約及管理辦法情事，本分局業以95年1月20
      日健保中費一字第0950020 006號函覆貴診所（即再審原
      告）」等語，並無實質說明復健科場地搬遷後無法營運，
      即無法據此證明再審原告之主張，是以該項函文如經斟酌
      ，再審原告並無法受到較有利益之裁判。
    (2)再審原告主張復健科林炯郁醫師以場地狹小無法完成眾多
      中風病人之治療表達辭意，證明再審原告絕不可能同意搬
      遷場地，為預防林炯郁醫師辭職，故當時就曾投稿復健醫
      學會訊誠徵復健醫師作準備，有投稿時再審原告任職於台
      新醫院之證明、91年10月份復健醫會會訊及91年12月份復
      健醫會會訊為證，爰依民事訴訟法第496條第1項第13款之
      規定，提起本件再審之訴云云。經查，再審原告固於91年
      10月、12月份之復健醫會會訊誠徵復健醫師，惟再審原告
      是否為預防林炯郁醫師辭職而誠徵復健醫師，則不得而知
      ，又縱使係為預防林炯郁醫師辭職而誠徵復健醫師，亦難
      據此證明再審原告絕不同意搬遷場地，再審原告所提之上
      開三項證物（台新醫院之離職證明、91年10月份、12月份
      復健醫會會訊）縱經斟酌，應不影響原確定判決之認定，
      再審原告亦無法受到較有利益之裁判。
    (3)再審原告主張彰化地政機關勘測面積不實，因測量當時再
      審原告並未在場，爰請本院能重新測量，依民事訴訟法第
      496條第1項第13款之規定，提起本件再審之訴云云。再審
      原告請求重新測量復健科使用場地面積，既非發現未經斟
      酌之證物或得使用該證物，即與496條第1項第13款之規定
      不符，難認有該款再審事由存在。
    (4)從而，再審原告依民事訴訟法第496條第1項第13款之規定
      ，提起本件再審之訴，亦無理由。
  (三)再按依民事訴訟法第466條不得上訴於第三審法院之事件，
    除同法第496條規定外，其經第二審確定之判決，如就足影
    響於判決之重要證物，漏未斟酌者，亦得提起再審之訴，民
    事訴訟法497條定有明文。惟所謂就足以影響於判決之重要
    證物漏未斟酌之情形，係指第二審言詞辯論終結前，已經存
    在並已為聲明之證物，而第二審並未認為不必要而仍忽略證
    據聲明未為調查，或已為調查而未就其調查之結果予以判斷
    ，且以該證物足以動搖原確定判決之基礎者為限。又民事訴
    訟法第497條所謂證物，不包含證人在內（台灣高等法院93
    年度再易字第170號裁判可參）。
    (1)本件再審原告以原確定判決就足影響於判決之重要證物，
      漏未斟酌為由（即民事訴訟法第497條規定），提起再審
      之訴，其再審理由表示：再審被告於92年4月間所發存
      證信函已自承兩造之合作關係業於92年2月份結束，且再
      審被告於92年3月起即與新醫師合作，何來至96年9月30日
      止之損害? 再審被告之會議紀錄只能反映出再審被告單
      方面之決定與指示，不能作為再審原告同意搬遷之證據。
      反觀再審原告提出不同意搬遷之證據有再審被告撤回、隱
      匿不報之公文，復有再審被告自行提出之一樓替代場地平
      面圖，並有證人林炯郁醫師及施惠玲之證詞，及因應林炯
      郁醫師辭職而投稿復健醫會會訊等證物，原確定判決對再
      審被告所提之人證、物證及事證，視而不見，令人難以信
      服；且因搬遷後再審被告又違反承諾，拒絕改善場地，再
      審原告始被迫結束合作關係並提出損害賠償訴訟。再審
      原告所提漢銘醫院復健治療診療項目申請表總整理、漢銘
      醫院復健治療計價代碼申報統計表、復健醫學會回函、物
      理治療學會回函、職能治療學會回函、漢銘醫院撤回未報
      公文等證物，均未見二審判決引用，只要採認上開證據之
      一，即可發現復健科根本無法正常營運，原確定判決顯為
      重要證物漏未斟酌。兩造合約約定漢銘醫院復健科由再
      審原告自行聘任醫師，再審原告通知所有工作人員於92年
      2 月1日起停止上班，故依兩造合約規定，復健科理應自
      92 年2月1日起停止所有業務，若因此而解約，再審原告
      始有違約責任。然再審被告並未反對解約，並因新合作之
      醫師將於92年3月初到職，故留任林炯郁醫師至92年2月28
      日，從而林炯郁醫師92年2月15日離職與再審原告無關，
      再審被告雖說不同意兩造合約於92年2月1日結束，卻在92
      年3月聘用新醫師，顯無道理，原確定判決對兩造合約規
      定及林炯郁醫師辭職並結束僱佣關係，顯然漏未斟酌。
      再審被告未依約於9樓提供164平方公尺場地，已明顯違
      約，其未履行契約定協力義務，已確然無疑，二審就此足
      以影響判決之重要證物漏未斟酌等語。
    (2)惟查，再審原告上開項主張，係再審原告對原確定
      判決認定事實所得心證之理由，為不同意見之表示，其並
      未表示有何發現未經斟酌之證物或得使用該證物之情形。
      再審原告上開項主張，固提出漢銘醫院申請變更復健科
      設置位置函、場地平面圖、復健醫會會訊等證物，惟與再
      審原告是否同意搬遷並無直接關聯，難認係影響判決之重
      要證物。至於證人林炯郁醫師及施惠玲並非民事訴訟法第
      497條所謂證物，且原確定判決亦敘明證人林炯郁醫師及
      施惠玲無礙於判決之認定，再審原告據此主張原確定判決
      就足影響於判決之重要證物漏未斟酌，洵無理由。另再審
      原告上開項主張，亦提出漢銘醫院復健治療診療項目申
      請表總整理、漢銘醫院復健治療計價代碼申報統計表、復
      健醫學會回函、物理治療學會回函、職能治療學會回函等
      證物。惟查，漢銘醫院復健治療診療項目申請表總整理及
      漢銘醫院復健治療計價代碼申報統計表僅係證明各月治療
      申報金額、治療人次、比率，及各月申報給付總量、人數
      之報表，無法據此論斷復健科是否無法正常營運；況原確
      定判決已載明「再查復健科搬遷後自九十一年十月起至九
      十二年一月止，看診人數並無明顯變化，九十一年十月份
      健保申報表健保申報金額欄與九十一年五月份相同，十一
      月略減，亦無顯著差異，導致醫療業務減少之主因，為醫
      師請假甚多、或因健保實施總額給付而有減少之故，亦難
      認係因復健科場所遷移所致」，是以原確定判決就再審原
      告所提之證物並無漏未斟酌之情事。又復健醫學會回函、
      物理治療學會回函、職能治療學會回函，均係針對擺設治
      療中風所需設備之空間大小為回覆，函文雖認58.78平方
      公尺無法同時提供物理治療與職能治療，惟原確定判決亦
      已載明「被上訴人亦已提供醫療大樓九樓部分面積計一百
      三十九點○七平方公尺（含水療室及兒童治療室）、地面
      層物理治療室面積為五十八點七八平方公尺，地下一層復
      健室面積一百零一點○四平方公尺，就全棟醫療大樓所提
      供予復健科使用之面積合計達二百九十八點八九平方公尺
      ，較原約定應提供予復健科之場所一百六十四平方公尺則
      超過甚多，益見被上訴人應有依約履行契約約定協力義務
      ，即確然無疑。次查本件復健科地面層物理治療室面積為
      五十八點七八平方公尺，固與法定最低限制面積六十平方
      公尺有一點二二平方公尺之微幅差距，違反上開規定，然
      依同辦法第三十二條之規定，僅保險人應予違約記點而已
      ，並非有致復健科不能營運情形」，是以再審原告主張原
      確定判決就上開重要證物漏未斟酌，顯無可採。
  (四)綜上所述，再審原告以原確定判決有民事訴訟法第496條第
    2款、13款及497條所定之再審原因為由，提起本件再審之訴
    ，既顯無再審理由，依民事訴訟法第502條第2項之規定，爰
    不經言詞辯論，判決駁回本件再審之訴。
四、訴訟費用負擔之依據：民事訴訟法第78條。
中　　華　　民　　國　　96　　年　 　7　　月　 　6　　日
                  民事第二庭    審判長法  官  許秀芬
                                      法  官  王永春
                                      法  官  吳蕙玟
正本係照原本作成。
本判決不得上訴。
中　　華　　民　　國　　96　　年　 　7　　月　 　6　　日
                                      書記官　楊家印
